---
title: Fiscalia
output:
  pdf_document:
    toc: no
    df_print: kable
    number_sections: no
  html_document:
    number_sections: yes
    toc: yes
    theme: bootstrap
    highlight: tango
    df_print: kable
params:
  mes: NULL
date: "2025-06-22"
---

# Fiscalia

La base de datos de Fiscalía tiene un total de `r dim(fiscalia)[1]`, al utilizar la variable "d_NDD" como identificador único de cada registro se pudo constatar que existen `r n_distinct(fiscalia$d_NDD)` registros diferentes.

En la siguiente tabla se presentan el número de casos presentes en la base de datos por año.

## Número de casos por año

```{r echo=F, message=F, warning=F, results='markup'}
fiscalia %>% 
  group_by(anio = d_ANIO_REGISTRO) %>% 
  summarise(casos = n()) %>% 
  adorn_totals()
```
Se solicitó realizar el número de casos por taxón, pero esta información no está presente en la base de datos. En la siguiente tabla se presenta el número de casos por Provincia y año.

## Número de casos por provincia y año

```{r echo=F, message=F, warning=F, results='markup'}
fiscalia %>% 
  group_by(Provincia  = d_PROVINCIA_INCIDENTE, anio = d_ANIO_REGISTRO) %>% 
  summarise(casos = n()) %>% 
  pivot_wider(names_from = anio, values_from = casos, values_fill = 0) %>% 
  adorn_totals() %>% 
  adorn_totals("col")
```
## Gráfico de calor de número de casos por provincia
```{r echo=F, message=F, warning=F, results='markup', fig.width=10, fig.height=6}
provincias %>% 
  left_join(fiscalia %>% 
              group_by(DPA_PROVIN) %>% 
              summarise(casos = n())) %>% 
  ggplot() + 
  geom_sf(aes(fill = casos)) +
  scale_fill_distiller(trans = "reverse")
```

Finalmente se presenta un gráfico tipo raster del número de casos por año y mes.

## Número de casos por año y mes

```{r echo=F, message=F, warning=F, results='markup', fig.width=10, fig.height=6}
fiscalia %>% 
  group_by(anios = d_ANIO_REGISTRO, meses = d_MES_REGISTRO) %>% 
  summarise(`Número de casos` = n()) %>%  
  ggplot(aes(meses, anios)) +
  geom_raster(aes(fill = `Número de casos`), 
              hjust = 0.5, 
              vjust = 0.5, 
              interpolate = FALSE) +
  scale_fill_distiller(trans = "reverse") +
  scale_x_continuous(breaks = c(0:11)) +
  labs(x = "Mes",
       y = "Año") +
  theme(panel.background = element_blank(),
        panel.grid = element_blank(),
        panel.border = element_rect(colour = "black", fill = NA))
```

