---
title: Judicatura
output:
  pdf_document:
    toc: no
    df_print: kable
    number_sections: no
  html_document:
    number_sections: yes
    toc: yes
    theme: bootstrap
    highlight: tango
    df_print: kable
params:
  mes: NULL
date: "2025-04-15"
---

# Generalidades

Por parte de la Judicatura se cuenta con el archivo “CJ 0936 Causas Art 247 corte agosto 2024(1).xlsx”, está compuesto por tres pestañas:

\begin{itemize}
\item	Causas Ingresadas.
\item	Causas Resueltas.
\item	Causas Razón de ejecutoría.
\end{itemize}


Se tiene que los juicios presentes en las pestañas Causas Resueltas y Causas Razón de ejecutoría están contendidos en la pestaña Causas Ingresadas, por esta razón, se junta la información en una única base, para lograr esta integración en primera instancia se intentó utilizar la variable “IDJUICIO”, sin embargo, se verificó que la misma no determinaba casos únicos en ninguna de las tres pestañas del archivo, para lograr una identificación única en cada base de datos se utilizaron las variables se utilizan las variables "IDJUICIO", "PROVINCIA", "CANTON" e "INSTANCIA".

La base de datos resultante de Judicatura tiene un total de `r dim(judicatura)[1]`, al utilizar la variable "IDJUICIO" como identificador único de cada registro se pudo constatar que existen `r n_distinct(judicatura$IDJUICIO)` identificadores diferentes.

En la siguiente tabla se presentan el número de casos presentes en la base de datos por año.

## Número de casos por año

```{r echo=F, message=F, warning=F, results='markup'}
judicatura %>% 
  group_by(anio = substr(as.character(`FECHA INGRESO`), 1, 4)) %>% 
  summarise(casos = n()) %>% 
  adorn_totals()
```
Se solicitó realizar el número de casos por taxón, pero esta información no está presente en la base de datos. En la siguiente tabla se presenta el número de casos por Provincia y año.

## Número de casos por provincia y año

```{r echo=F, message=F, warning=F, results='markup'}
judicatura %>% 
  group_by(Provincia  = PROVINCIA, anio = substr(as.character(`FECHA INGRESO`), 1, 4)) %>% 
  summarise(casos = n()) %>% 
  arrange(anio) |> 
  pivot_wider(names_from = anio, values_from = casos, values_fill = 0) %>% 
  adorn_totals() %>% 
  adorn_totals("col")
```
## Gráfico de calor de número de casos por provincia
```{r echo=F, message=F, warning=F, results='markup', fig.width=10, fig.height=6}
provincias %>% 
  left_join(judicatura %>% 
              group_by(DPA_PROVIN) %>% 
              summarise(casos = n())) %>% 
  ggplot() + 
  geom_sf(aes(fill = casos)) +
  scale_fill_distiller(trans = "reverse")
```

Finalmente se presenta un gráfico tipo raster del número de casos por año y mes.

## Número de casos por año y mes

```{r echo=F, message=F, warning=F, results='markup', fig.width=10, fig.height=6}
judicatura %>% 
  group_by(anios = substr(as.character(`FECHA INGRESO`), 1, 4),
           meses = substr(as.character(`FECHA INGRESO`), 6, 7)) %>% 
  summarise(`Número de casos` = n()) %>%  
  ggplot(aes(meses, anios)) +
  geom_raster(aes(fill = `Número de casos`), 
              hjust = 0.5, 
              vjust = 0.5, 
              interpolate = FALSE) +
  scale_fill_distiller(trans = "reverse") +
  #scale_x_continuous(breaks = c(0:11)) +
  labs(x = "Mes",
       y = "Año") +
  theme(panel.background = element_blank(),
        panel.grid = element_blank(),
        panel.border = element_rect(colour = "black", fill = NA))
```