---
title: Unidad de Policía del Medio Ambiente (UPMA)
output:
  html_document:
    number_sections: yes
    toc: yes
    theme: bootstrap
    highlight: tango
    df_print: kable
  pdf_document:
    toc: yes
    df_print: kable
    number_sections: no
params:
  mes: NULL
date: "2025-06-02"
---

```{r echo=F, message=F, warning=F, results='markup'}
library(tidyverse)
library(rio)
library(sf)
library(janitor)
```

A continuación se presentan las tablas y gráficos solicitados a partir de la base de UPMA separado en dos grandes secciones, Continente y Galápagos.

# Continente

## Flora

Para la presentación de los resultados de flora se utilizó el archivo "FORMATO DGO UPMA  FLORA 2022, 2023 Y 2024.xlsx".

### T01 - Número de decomisos (eventos) MAATE RETENCIONES VS UPMA por año

```{r echo=F, message=F, warning=F, results='markup'}
tab_01_con_flo_eve <- upma_flora_01 %>% 
  filter(substr(subcircuito, 1, 2) != "20") %>% 
  group_by(anio = substr(fecha_rescate, 1, 4)) %>% 
  summarise(evento = n()) %>% 
  adorn_totals()

tab_01_con_flo_eve
```

```{r echo=F, message=F, warning=F, results='markup'}
fig_01_con_flo_eve <- tab_01_con_flo_eve |> 
  filter(anio != "Total") |> 
  mutate(anio = as.numeric(anio)) |> 
  ggplot(aes(x = anio, y = evento)) +
  geom_line()

fig_01_con_flo_eve
```

### T02 Provincias total por año MAATE RETENCIONES VS UPMA

Número de decomisos de madera por provincia 

```{r echo=F, message=F, warning=F, results='markup'}

tab_02_con_flo_eve <- upma_flora_01 %>% 
  mutate(cod_pro = substr(subcircuito, 1, 2),
         rnatura = case_when(cod_pro %in% c("01", "02", "03", "04", "05", 
                                            "06", "10", "11", "17", "18") ~ "Sierra",
                             cod_pro %in% c("07", "08", "09", "12", "13", 
                                            "20", "23", "24") ~ "Costa",
                             cod_pro %in% c("14", "15", "16", "19", "21", 
                                            "22") ~ "Amazonía",
                             T ~ "Niidea")) |> 
  group_by(anio = substr(fecha_rescate, 1, 4), rnatura, cod_pro) %>% 
  summarise(evento = n()) %>% 
  filter(cod_pro != "20") %>% 
  pivot_wider(names_from = anio, values_from = evento) %>% 
  adorn_totals() %>% 
  adorn_totals("col") |> 
  arrange(rnatura, desc(Total))
tab_02_con_flo_eve
```

```{r echo=F, message=F, warning=F, results='markup'}
fig_02_con_flo_eve <- tab_02_con_flo_eve |> 
  mutate(prov_ordenado = reorder_within(cod_pro, Total, rnatura)) |> 
  filter(rnatura != "Total") %>%
  ggplot() + 
  geom_col(aes(prov_ordenado, Total),
           linewidth = 1.5,
           position = position_dodge()) +
  coord_flip() +
  facet_wrap(~ rnatura, scales = "free_y") + 
  theme_light() +
  scale_x_reordered(labels = function(x) gsub("__.+$", "", x))

fig_02_con_flo_eve
```

### T03 