---
title: Unidad de Policía del Medio Ambiente (UPMA)
output:
  html_document:
    number_sections: yes
    toc: yes
    theme: bootstrap
    highlight: tango
    df_print: kable
  pdf_document:
    toc: yes
    df_print: kable
    number_sections: no
params:
  mes: NULL
date: "2025-06-02"
---

```{r echo=F, message=F, warning=F, results='markup'}
library(tidyverse)
library(rio)
library(sf)
library(janitor)
```

A continuación se presentan las tablas y gráficos solicitados a partir de la base de UPMA separado en dos grandes secciones, Continente y Galápagos.

# Continente

## Flora

Para la presentación de los resultados de flora se utilizó el archivo "FORMATO DGO UPMA  FLORA 2022, 2023 Y 2024.xlsx".

### T01 - Número de decomisos (eventos) MAATE RETENCIONES VS UPMA por año

```{r echo=F, message=F, warning=F, results='markup'}
tab_01_con_flo_eve <- upma_flora_01 %>% 
  filter(substr(subcircuito, 1, 2) != "20") %>% 
  group_by(anio = substr(fecha_rescate, 1, 4)) %>% 
  summarise(evento = n()) %>% 
  adorn_totals()

tab_01_con_flo_eve
```

```{r echo=F, message=F, warning=F, results='markup'}
fig_01_con_flo_eve <- tab_01_con_flo_eve |> 
  filter(anio != "Total") |> 
  mutate(anio = as.numeric(anio)) |> 
  ggplot(aes(x = anio, y = evento)) +
  geom_line()

fig_01_con_flo_eve
```

### T02 - Provincias total por año MAATE RETENCIONES VS UPMA

Número de decomisos de madera por provincia 

```{r echo=F, message=F, warning=F, results='markup'}

tab_02_con_flo_eve <- upma_flora_01 %>% 
  mutate(cod_pro = substr(subcircuito, 1, 2),
         rnatura = case_when(cod_pro %in% c("01", "02", "03", "04", "05", 
                                            "06", "10", "11", "17", "18") ~ "Sierra",
                             cod_pro %in% c("07", "08", "09", "12", "13", 
                                            "20", "23", "24") ~ "Costa",
                             cod_pro %in% c("14", "15", "16", "19", "21", 
                                            "22") ~ "Amazonía",
                             T ~ "Niidea")) |> 
  group_by(anio = substr(fecha_rescate, 1, 4), rnatura, cod_pro) %>% 
  summarise(evento = n()) %>% 
  filter(cod_pro != "20") %>% 
  pivot_wider(names_from = anio, values_from = evento) %>% 
  adorn_totals() %>% 
  adorn_totals("col") |> 
  arrange(rnatura, desc(Total))
tab_02_con_flo_eve
```

```{r echo=F, message=F, warning=F, results='markup'}
fig_02_con_flo_eve <- tab_02_con_flo_eve |> 
  mutate(prov_ordenado = reorder_within(cod_pro, Total, rnatura)) |> 
  filter(rnatura != "Total") %>%
  ggplot() + 
  geom_col(aes(prov_ordenado, Total),
           linewidth = 1.5,
           position = position_dodge()) +
  coord_flip() +
  facet_wrap(~ rnatura, scales = "free_y") + 
  theme_light() +
  scale_x_reordered(labels = function(x) gsub("__.+$", "", x))

fig_02_con_flo_eve
```

### T09 - Kg de carne de monte decomisada en total (equivalente madera)

```{r echo=F, message=F, warning=F, results='markup'}

tab_09_con_flo_can <- upma_flora_01 %>% 
  filter(substr(subcircuito, 1, 2) != "20") %>% 
  group_by(anio = substr(fecha_rescate, 1, 4)) %>% 
  summarise(cantidad = sum(cantidad)) %>% 
  adorn_totals()

tab_09_con_flo_can
```

```{r echo=F, message=F, warning=F, results='markup'}
fig_09_con_flo_can <- tab_09_con_flo_can |> 
  filter(anio != "Total") |> 
  mutate(anio = as.numeric(anio)) |> 
  ggplot(aes(x = anio, y = cantidad)) +
  geom_line(linewidth = 1) + 
  geom_point(size = 2)

fig_09_con_flo_can
```





### T10 - Kg de carne de monte decomisada por Taxones (Maderable no maderable)

```{r echo=F, message=F, warning=F, results='markup'}

tab_10_con_flo_can <- upma_flora_01 %>% 
  filter(substr(subcircuito, 1, 2) != "20") %>% 
  group_by(anio = substr(fecha_rescate, 1, 4),sub_categoria) %>% 
  summarise(cantidad = sum(cantidad)) 

tab_10_con_flo_can %>% 
  pivot_wider(names_from = sub_categoria, values_from = cantidad) %>% 
  adorn_totals() %>% 
  adorn_totals("col")
```

```{r echo=F, message=F, warning=F, results='markup'}
fig_10_con_flo_can <- tab_10_con_flo_can |> 
  ggplot() +
  geom_col(aes(anio, cantidad),
           linewidth = 1.5,
           position = position_dodge()) +
  coord_flip() +
  facet_wrap(~ sub_categoria, scales = "free_y") + 
  theme_light() +
  scale_x_reordered(labels = function(x) gsub("__.+$", "", x))

fig_10_con_flo_can
```





### T11 - Kg de carne de monte decomisada por provincias (Madera)

```{r echo=F, message=F, warning=F, results='markup'}

tab_11_con_flo_can <- upma_flora_01 %>% 
  filter(substr(subcircuito, 1, 2) != "20") %>% 
  group_by(anio = substr(fecha_rescate, 1, 4),cod_pro = substr(subcircuito, 1, 2)) %>% 
  summarise(cantidad = sum(cantidad))

tab_11_con_flo_can %>% 
  pivot_wider(names_from = anio, values_from = cantidad) %>% 
  adorn_totals() %>% 
  adorn_totals("col")
```

```{r echo=F, message=F, warning=F, results='markup'}
fig_11_con_flo_can <- provincias |> 
  filter(DPA_PROVIN != "20") |> 
  left_join(tab_11_con_flo_can |> 
              group_by(DPA_PROVIN = cod_pro) |> 
              summarise(cantidad = sum(cantidad)),
            by = "DPA_PROVIN") |> 
  ggplot() + 
  geom_sf(aes(fill = cantidad)) +
  scale_fill_distiller(trans = "reverse")
  
fig_11_con_flo_can
```





### T12 - Kg de carne de monte decomisada 5 o 10 sp con mayor cantidad (árboles)

```{r echo=F, message=F, warning=F, results='markup'}

tab_12_con_flo_can <- upma_flora_01 %>% 
  filter(substr(subcircuito, 1, 2) != "20") %>% 
  group_by(n_tipo_1) %>% 
  summarise(cantidad = sum(cantidad)) %>% 
  arrange(desc(cantidad))

tab_12_con_flo_can |> 
  filter(row_number() <= 10)

```








## Fauna

Para la presentación de los resultados de fauna se utilizó el archivo "FAUNA SILVESTRE CON CARNE DE MONTE.xlsx", para rescates se usó "RESCATE DE FAUNA SILVESTRE 2019 AL 2024.xlsx"

### T01 - Número de decomisos (eventos) MAATE RETENCIONES VS UPMA por año

```{r echo=F, message=F, warning=F, results='markup'}
tab_01_con_fau_eve <- upma %>% 
  filter(cod_pro != "20") %>% 
  group_by(anio) %>% 
  summarise(evento = n_distinct(numero_parte)) %>% 
  adorn_totals()

tab_01_con_fau_eve
```

```{r echo=F, message=F, warning=F, results='markup'}
fig_01_con_fau_eve <- tab_01_con_fau_eve |> 
  filter(anio != "Total") |> 
  mutate(anio = as.numeric(anio)) |> 
  ggplot(aes(x = anio, y = evento)) +
  geom_line()

fig_01_con_fau_eve
```

### T02 - Provincias total por año MAATE RETENCIONES VS UPMA

```{r echo=F, message=F, warning=F, results='markup'}

tab_02_con_fau_eve <- upma %>% 
  mutate(rnatura = case_when(cod_pro %in% c("01", "02", "03", "04", "05", 
                                            "06", "10", "11", "17", "18") ~ "Sierra",
                             cod_pro %in% c("07", "08", "09", "12", "13", 
                                            "20", "23", "24") ~ "Costa",
                             cod_pro %in% c("14", "15", "16", "19", "21", 
                                            "22") ~ "Amazonía",
                             T ~ "Niidea")) |> 
  group_by(anio, rnatura, cod_pro) %>% 
  summarise(evento = n_distinct(numero_parte)) %>% 
  filter(cod_pro != "20") %>% 
  pivot_wider(names_from = anio, values_from = evento) %>% 
  adorn_totals() %>% 
  adorn_totals("col") |> 
  arrange(rnatura, desc(Total))

tab_02_con_fau_eve
```

```{r echo=F, message=F, warning=F, results='markup'}
fig_02_con_fau_eve <- tab_02_con_fau_eve |> 
  mutate(prov_ordenado = reorder_within(cod_pro, Total, rnatura)) |> 
  filter(rnatura != "Total") %>%
  ggplot() + 
  geom_col(aes(prov_ordenado, Total),
           linewidth = 1.5,
           position = position_dodge()) +
  coord_flip() +
  facet_wrap(~ rnatura, scales = "free_y") + 
  theme_light() +
  scale_x_reordered(labels = function(x) gsub("__.+$", "", x))

fig_02_con_fau_eve
```

### T07 - Número de especímenes vivos decomisados por grupo taxonómico misma tendencia?

```{r echo=F, message=F, warning=F, results='markup'}

tab_07_con_fau_eve <- upma_rescate %>% 
  filter(cod_pro != "20") %>% 
  group_by(subcategoria, anio) %>% 
  summarise(evento = n_distinct(NUMERO_PARTE)) 

tab_07_con_fau_eve |> pivot_wider(names_from = anio, values_from = evento) %>% 
  adorn_totals() %>% 
  adorn_totals("col")
```

```{r echo=F, message=F, warning=F, results='markup'}
fig_07_con_fau_eve <- tab_07_con_fau_eve |> 
  group_by(subcategoria) |> 
  summarise(Total = sum(evento)) |> 
  mutate(subcategoria = factor(subcategoria,
                            c("REPTIL", "AVE", "MAMIFERO", "OTROS"),
                            c("REPTIL", "AVE", "MAMIFERO", "OTROS"))) %>% 
  ggplot() + 
  geom_col(aes(subcategoria, Total, fill = subcategoria),
           linewidth = 1.5,
           position = position_dodge()) +
  theme_light()

fig_07_con_fau_eve
```


### T09 - Kg de carne de monte decomisada en total (equivalente madera)

```{r echo=F, message=F, warning=F, results='markup'}

tab_09_con_fau_can <- upma_carne %>% 
  filter(cod_pro != "20") %>% 
  group_by(anio) %>% 
  summarise(cantidad = sum(cantidad)) 

tab_09_con_fau_can %>% 
  adorn_totals()
```

```{r echo=F, message=F, warning=F, results='markup'}
fig_09_con_fau_can <- tab_09_con_fau_can |> 
  mutate(anio = as.numeric(anio)) |> 
  ggplot(aes(x = anio, y = cantidad)) +
  geom_line(linewidth = 1) + 
  geom_point(size = 2)

fig_09_con_fau_can
```





### T10 - Kg de carne de monte decomisada por Taxones (Maderable no maderable)

No se recomienda usar esta tabla pues no está adecuadamente categorizada

```{r echo=F, message=F, warning=F, results='markup'}

tab_10_con_fau_can <- upma_carne %>% 
  filter(cod_pro != "20") %>% 
  group_by(familia_especimen) %>% 
  summarise(cantidad = sum(cantidad))
tab_10_con_fau_can
```






### T11 - Kg de carne de monte decomisada por provincias (Madera)

```{r echo=F, message=F, warning=F, results='markup'}

tab_11_con_fau_can <- upma_carne %>% 
  filter(cod_pro != "20") %>% 
  group_by(anio, cod_pro) %>% 
  summarise(cantidad = sum(cantidad)) 

tab_11_con_fau_can %>% 
  pivot_wider(names_from = anio, values_from = cantidad) %>% 
  adorn_totals() %>% 
  adorn_totals("col")
```

```{r echo=F, message=F, warning=F, results='markup'}
fig_11_con_fau_can <- provincias |> 
  filter(DPA_PROVIN != "20") |> 
  left_join(tab_11_con_fau_can |> 
              group_by(DPA_PROVIN = cod_pro) |> 
              summarise(cantidad = sum(cantidad)),
            by = "DPA_PROVIN") |> 
  ggplot() + 
  geom_sf(aes(fill = cantidad)) +
  scale_fill_distiller(trans = "reverse")

fig_11_con_fau_can
```





### T12 - Kg de carne de monte decomisada 5 o 10 sp con mayor cantidad (árboles)

```{r echo=F, message=F, warning=F, results='markup'}

tab_12_con_fau_can <- upma_carne %>% 
  filter(cod_pro != "20") %>% 
  group_by(tipo_especimen_1) %>% 
  summarise(cantidad = sum(cantidad)) %>% 
  arrange(desc(cantidad))

tab_12_con_fau_can |> 
  filter(row_number() <= 10)

```







# Galápagos

## Flora

Para la presentación de los resultados de flora se utilizó el archivo "FORMATO DGO UPMA  FLORA 2022, 2023 Y 2024.xlsx".

### T01 - Número de decomisos (eventos) MAATE RETENCIONES VS UPMA por año

```{r echo=F, message=F, warning=F, results='markup'}
tab_01_gal_flo_eve <- upma_flora_01 %>% 
  filter(substr(subcircuito, 1, 2) == "20") %>% 
  group_by(anio = substr(fecha_rescate, 1, 4)) %>% 
  summarise(evento = n()) %>% 
  adorn_totals()

tab_01_gal_flo_eve
```

```{r echo=F, message=F, warning=F, results='markup'}
fig_01_gal_flo_eve <- tab_01_gal_flo_eve |> 
  filter(anio != "Total") |> 
  mutate(anio = as.numeric(anio)) |> 
  ggplot(aes(x = anio, y = evento)) +
  geom_line()

fig_01_gal_flo_eve
```


### T09 - Kg de carne de monte decomisada en total (equivalente madera)

```{r echo=F, message=F, warning=F, results='markup'}

tab_09_gal_flo_can <- upma_flora_01 %>% 
  filter(substr(subcircuito, 1, 2) == "20") %>% 
  group_by(anio = substr(fecha_rescate, 1, 4)) %>% 
  summarise(cantidad = sum(cantidad)) %>% 
  adorn_totals()

tab_09_gal_flo_can
```

```{r echo=F, message=F, warning=F, results='markup'}
fig_09_gal_flo_can <- tab_09_gal_flo_can |> 
  filter(anio != "Total") |> 
  mutate(anio = as.numeric(anio)) |> 
  ggplot(aes(x = anio, y = cantidad)) +
  geom_line(linewidth = 1) + 
  geom_point(size = 2)

fig_09_gal_flo_can
```





### T10 - Kg de carne de monte decomisada por Taxones (Maderable no maderable)

```{r echo=F, message=F, warning=F, results='markup'}

tab_10_gal_flo_can <- upma_flora_01 %>% 
  filter(substr(subcircuito, 1, 2) == "20") %>% 
  group_by(anio = substr(fecha_rescate, 1, 4),sub_categoria) %>% 
  summarise(cantidad = sum(cantidad)) 

tab_10_gal_flo_can %>% 
  pivot_wider(names_from = sub_categoria, values_from = cantidad) %>% 
  adorn_totals() %>% 
  adorn_totals("col")
```

```{r echo=F, message=F, warning=F, results='markup'}
fig_10_gal_flo_can <- tab_10_gal_flo_can |> 
  ggplot() +
  geom_col(aes(anio, cantidad),
           linewidth = 1.5,
           position = position_dodge()) +
  coord_flip() +
  facet_wrap(~ sub_categoria, scales = "free_y") + 
  theme_light() +
  scale_x_reordered(labels = function(x) gsub("__.+$", "", x))

fig_10_gal_flo_can
```





### T12 - Kg de carne de monte decomisada 5 o 10 sp con mayor cantidad (árboles)

```{r echo=F, message=F, warning=F, results='markup'}

tab_12_gal_flo_can <- upma_flora_01 %>% 
  filter(substr(subcircuito, 1, 2) == "20") %>% 
  group_by(n_tipo_1) %>% 
  summarise(cantidad = sum(cantidad)) %>% 
  arrange(desc(cantidad))

tab_12_gal_flo_can |> 
  filter(row_number() <= 10)

```









## Fauna

Para la presentación de los resultados de fauna se utilizó el archivo "FAUNA SILVESTRE CON CARNE DE MONTE.xlsx", para rescates se usó "RESCATE DE FAUNA SILVESTRE 2019 AL 2024.xlsx"

### T01 - Número de decomisos (eventos) MAATE RETENCIONES VS UPMA por año

```{r echo=F, message=F, warning=F, results='markup'}
tab_01_gal_fau_eve <- upma %>% 
  filter(cod_pro == "20") %>% 
  group_by(anio) %>% 
  summarise(evento = n_distinct(numero_parte)) %>% 
  adorn_totals()

tab_01_gal_fau_eve
```

```{r echo=F, message=F, warning=F, results='markup'}
fig_01_gal_fau_eve <- tab_01_gal_fau_eve |> 
  filter(anio != "Total") |> 
  mutate(anio = as.numeric(anio)) |> 
  ggplot(aes(x = anio, y = evento)) +
  geom_line()

fig_01_gal_fau_eve
```



### T07 - Número de especímenes vivos decomisados por grupo taxonómico misma tendencia?

```{r echo=F, message=F, warning=F, results='markup'}

tab_07_gal_fau_eve <- upma_rescate %>% 
  filter(cod_pro == "20") %>% 
  group_by(subcategoria, anio) %>% 
  summarise(evento = n_distinct(NUMERO_PARTE)) 

tab_07_gal_fau_eve |> pivot_wider(names_from = anio, values_from = evento, values_fill = 0) %>% 
  adorn_totals("col") |> 
  arrange(desc(Total)) |> 
  adorn_totals() 
  
```

```{r echo=F, message=F, warning=F, results='markup'}
fig_07_gal_fau_eve <- tab_07_gal_fau_eve |> 
  group_by(subcategoria) |> 
  summarise(Total = sum(evento)) |> 
  mutate(subcategoria = factor(subcategoria,
                            c("REPTIL", "MAMIFERO", "AVE", "OTROS"),
                            c("REPTIL", "MAMIFERO", "AVE", "OTROS"))) %>% 
  ggplot() + 
  geom_col(aes(subcategoria, Total, fill = subcategoria),
           linewidth = 1.5,
           position = position_dodge()) +
  theme_light()

fig_07_gal_fau_eve
```













