---
title: MAATE y UPMA
output:
  pdf_document:
    toc: yes
    df_print: kable
    number_sections: no
  html_document:
    number_sections: yes
    toc: yes
    theme: bootstrap
    highlight: tango
    df_print: kable
params:
  mes: NULL
date: "2025-06-02"
---

Para el desarrollo de este layout, se utilizó la información de la base "recopilacion_Retenciones_9mayo2025_v2.0.xlsx". Cabe mencionar que en la base mencionada, no existe información para Galápagos, razón por la cual no se incluye.

## Continente

### Animal

T01.- Número de decomisos (eventos) MAATE RETENCIONES VS UPMA por año
```{r echo=F, message=F, warning=F, results='markup'}
r1 %>% 
  filter(reino == "Animal") %>% 
  group_by(reino, anio_retencion) %>% 
  summarise(n=n()) %>% 
  ungroup() %>% 
  pivot_wider(names_from = anio_retencion, values_from = n) %>% 
  replace(is.na(.), 0)
```
```{r echo=F, message=F, warning=F, results='markup'}
r1 %>%
   filter(reino == "Animal") %>%
   group_by(division, reino, anio_retencion) %>%
   summarise(n=n()) %>%
   ungroup() %>%
   filter(anio_retencion != "no_declarado") %>%
   ggplot() +
   geom_line(aes(anio_retencion, n, color = reino, group = reino),
             linewidth = 1.5) +
   theme_light()
```

T02.- Provincias total por año MAATE RETENCIONES VS UPMA
```{r echo=F, message=F, warning=F, results='markup'}
r1 %>% 
  filter(reino == "Animal") %>% 
  mutate(rnatura = case_when(provincia %in% c("01", "02", "03", "04", "05", 
                                               "06", "10", "11", "17", "18") ~ "Sierra",
                             provincia %in% c("07", "08", "09", "12", "13", 
                                               "20", "23", "24") ~ "Costa",
                             provincia %in% c("14", "15", "16", "19", "21", 
                                               "22") ~ "Amazonía",
                             T ~ "Niidea")) %>% 
  group_by(rnatura, provincia, anio_retencion) %>% 
  summarise(n = n()) %>% 
  ungroup() %>% 
  pivot_wider(names_from = anio_retencion, values_from = n) %>% 
  replace(is.na(.), 0)
```
```{r echo=F, message=F, warning=F, results='markup'}
r1 %>% 
  filter(reino == "Animal") %>% 
  mutate(rnatura = case_when(provincia %in% c("01", "02", "03", "04", "05", 
                                              "06", "10", "11", "17", "18") ~ "Sierra",
                             provincia %in% c("07", "08", "09", "12", "13", 
                                              "20", "23", "24") ~ "Costa",
                             provincia %in% c("14", "15", "16", "19", "21", 
                                              "22") ~ "Amazonía",
                             T ~ "Niidea")) %>% 
  group_by(rnatura, provincia, anio_retencion) %>%
  summarise(n = n()) %>%
  ungroup() %>%
  mutate(prov_ordenado = reorder_within(provincia, n, rnatura)) %>% 
  filter(anio_retencion != "no_declarado") %>%
  ggplot() + 
  geom_col(aes(prov_ordenado, n, fill = anio_retencion),
           linewidth = 1.5,
           position = position_dodge()) +
  coord_flip() +
  facet_wrap(~ rnatura, scales = "free_y") + 
  theme_light() +
  scale_x_reordered(labels = function(x) gsub("__.+$", "", x))
```

T04.- Mapa nacional con decomisos ¿gradiente de calor?
```{r echo=F, message=F, warning=F, results='markup'}
r1 %>% 
  filter(reino == "Animal") %>% 
  group_by(provincia) %>% 
  summarise(n = n()) %>% 
  ungroup() %>% 
  arrange(desc(n))
```
```{r echo=F, message=F, warning=F, results='markup'}
t04_a <- r1 %>% 
  filter(reino == "Animal") %>% 
  group_by(provincia) %>% 
  summarise(n = n()) %>% 
  ungroup() %>% 
  arrange(desc(n))

provincias %>%
  left_join(t04_a, by = "provincia") %>% 
  filter(provincia != "20") %>% 
  ggplot()+
  geom_sf(aes(fill = n)) +
  scale_fill_distiller(trans = "reverse")
```

T07.- Número de especímenes vivos decomisados por grupo taxonómico misma tendencia?
```{r echo=F, message=F, warning=F, results='markup'}
r1 %>% 
  filter(elemento_retenido == "Especimen Vivo") %>% 
  mutate(nro_total = case_when(is.na(nro_total) & !is.na(cantidad) ~ cantidad,
                              T ~ 1)) %>% 
  group_by(clase) %>% 
  summarise(n = sum(nro_total)) %>% 
  ungroup() %>% 
  arrange(desc(n))
```
```{r echo=F, message=F, warning=F, results='markup'}
t07 <- r1 %>% 
  filter(elemento_retenido == "Especimen Vivo") %>% 
  mutate(nro_total = case_when(is.na(nro_total) & !is.na(cantidad) ~ cantidad,
                              T ~ 1)) %>% 
  group_by(clase) %>% 
  summarise(n = sum(nro_total)) %>% 
  ungroup() %>% 
  arrange(desc(n))
t07 %>% 
  mutate(clase = factor(clase,
                            .$clase[order(.$n, decreasing = T)],
                            .$clase[order(.$n, decreasing = T)])) %>% 
  ggplot() + 
  geom_col(aes(clase, n, fill = clase),
           linewidth = 1.5,
           position = position_dodge()) +
  theme_light()
```

T08.- sp mayormente decomisadas para aves, reptiles, mamíferos….
```{r echo=F, message=F, warning=F, results='markup'}
r1 %>% 
  filter(elemento_retenido == "Especimen Vivo") %>% 
  mutate(nro_total = case_when(is.na(nro_total) & !is.na(cantidad) ~ cantidad,
                               is.na(nro_total) ~ 1,
                               T ~ nro_total),
         nombre_cientifico = ifelse(is.na(nombre_cientifico), "no_declarado", nombre_cientifico)) %>% 
  group_by(clase, nombre_cientifico) %>% 
  summarise(n = sum(nro_total)) %>% 
  ungroup() %>% 
  arrange(clase, desc(n)) %>% 
  group_by(clase) %>% 
  mutate(nr = row_number()) %>% 
  filter(nr <= 5) %>% 
  select(-nr)
```
```{r echo=F, message=F, warning=F, results='markup'}
t08 <- r1 %>% 
  filter(elemento_retenido == "Especimen Vivo") %>% 
  mutate(nro_total = case_when(is.na(nro_total) & !is.na(cantidad) ~ cantidad,
                               is.na(nro_total) ~ 1,
                               T ~ nro_total),
         nombre_cientifico = ifelse(is.na(nombre_cientifico), "no_declarado", nombre_cientifico)) %>% 
  group_by(clase, nombre_cientifico) %>% 
  summarise(n = sum(nro_total)) %>% 
  ungroup() %>% 
  arrange(clase, desc(n)) %>% 
  group_by(clase) %>% 
  mutate(nr = row_number()) %>% 
  filter(nr <= 10) %>% 
  select(-nr)

t08 %>% 
  mutate(nombre_cientifico = factor(nombre_cientifico,
                        .$nombre_cientifico[order(.$n, decreasing = F)],
                        .$nombre_cientifico[order(.$n, decreasing = F)])) %>% 
  ggplot() + 
  geom_col(aes(nombre_cientifico, n, fill = clase),
           linewidth = 1.5,
           position = position_dodge()) +
  facet_wrap(~ clase, scales = "free_y", ncol = 2) +
  theme_light() +
  coord_flip() +  
  theme(axis.text.y = element_text(hjust = 1, size = 6),
        legend.position = "none")
```

T13.- Cantidad de elementos constitutivos por tipo (huevos, huesos, etc
```{r echo=F, message=F, warning=F, results='markup'}
r1 %>% 
  filter(elemento_retenido == "Elementos constitutivos") %>% 
  mutate(cantidad = case_when(elemento_constitutivo == "4 especímenes muertos" ~ 4,
                              is.na(cantidad) & !is.na(nro_indeterminados) ~ nro_indeterminados,
                              is.na(cantidad) ~ 1,
                              T ~ cantidad),
         elemento_constitutivo = ifelse(is.na(elemento_constitutivo), "No declarado", elemento_constitutivo),
         elemento_constitutivo= ifelse(elemento_constitutivo == "Especimen Disecado", "Especimen disecado", elemento_constitutivo),
         elemento_constitutivo= ifelse(elemento_constitutivo == "piel", "Piel", elemento_constitutivo)) %>% 
  group_by(elemento_constitutivo, unidad) %>% 
  summarise(n = sum(cantidad)) %>% 
  ungroup() %>% 
  pivot_wider(names_from = unidad, values_from = n, values_fill = 0) %>% 
  adorn_totals("col") %>% 
  arrange(desc(Total)) %>% 
  select(-Total)
```
```{r echo=F, message=F, warning=F, results='markup'}
t13 <- r1 %>% 
  filter(elemento_retenido == "Elementos constitutivos") %>% 
  mutate(cantidad = case_when(elemento_constitutivo == "4 especímenes muertos" ~ 4,
                              is.na(cantidad) & !is.na(nro_indeterminados) ~ nro_indeterminados,
                              is.na(cantidad) ~ 1,
                              T ~ cantidad),
         elemento_constitutivo = ifelse(is.na(elemento_constitutivo), "No declarado", elemento_constitutivo),
         elemento_constitutivo= ifelse(elemento_constitutivo == "Especimen Disecado", "Especimen disecado", elemento_constitutivo),
         elemento_constitutivo= ifelse(elemento_constitutivo == "piel", "Piel", elemento_constitutivo)) %>% 
  group_by(elemento_constitutivo, unidad) %>% 
  summarise(n = sum(cantidad)) %>% 
  ungroup() %>% 
  arrange(desc(n))

t13 %>% 
  mutate(elemento_constitutivo = factor(elemento_constitutivo,
                                    .$elemento_constitutivo[order(.$n, decreasing = F)],
                                    .$elemento_constitutivo[order(.$n, decreasing = F)])) %>% 
  ggplot() + 
  geom_col(aes(elemento_constitutivo, n, fill = elemento_constitutivo),
           linewidth = 1.5,
           position = position_dodge()) +
  coord_flip() +
  theme_light() +
  theme(legend.position = "none") + 
  facet_wrap(~ unidad, scales = "free")
```

T14.- Cantidad de elementos constitutivos por tipo (huevos, huesos, etc) por provincia apilado
```{r echo=F, message=F, warning=F, results='markup'}
r1 %>% 
  filter(elemento_retenido == "Elementos constitutivos") %>% 
  mutate(cantidad = case_when(elemento_constitutivo == "4 especímenes muertos" ~ 4,
                              is.na(cantidad) & !is.na(nro_indeterminados) ~ nro_indeterminados,
                              is.na(cantidad) ~ 1,
                              T ~ cantidad),
         elemento_constitutivo = ifelse(is.na(elemento_constitutivo), "No declarado", elemento_constitutivo),
         elemento_constitutivo= ifelse(elemento_constitutivo == "Especimen Disecado", "Especimen disecado", elemento_constitutivo),
         elemento_constitutivo= ifelse(elemento_constitutivo == "piel", "Piel", elemento_constitutivo)) %>% 
  group_by(provincia, elemento_constitutivo, unidad) %>% 
  summarise(n = sum(cantidad)) %>% 
  ungroup() %>% 
  pivot_wider(names_from = unidad, values_from = n, values_fill = 0) %>% 
  adorn_totals("col") %>% 
  arrange(provincia, desc(Total)) %>% 
  select(-Total)
```
```{r echo=F, message=F, warning=F, results='markup'}
t14 <- r1 %>% 
  filter(elemento_retenido == "Elementos constitutivos") %>% 
  mutate(cantidad = case_when(elemento_constitutivo == "4 especímenes muertos" ~ 4,
                              is.na(cantidad) & !is.na(nro_indeterminados) ~ nro_indeterminados,
                              is.na(cantidad) ~ 1,
                              T ~ cantidad),
         elemento_constitutivo = ifelse(is.na(elemento_constitutivo), "No declarado", elemento_constitutivo),
         elemento_constitutivo= ifelse(elemento_constitutivo == "Especimen Disecado", "Especimen disecado", elemento_constitutivo),
         elemento_constitutivo= ifelse(elemento_constitutivo == "piel", "Piel", elemento_constitutivo)) %>% 
  group_by(provincia, elemento_constitutivo, unidad) %>% 
  summarise(n = sum(cantidad)) %>% 
  ungroup() %>% 
  arrange(provincia, desc(n))

t14 %>% 
  mutate(elemento_constitutivo = factor(elemento_constitutivo,
                                        t13$elemento_constitutivo[order(t13$n, decreasing = F)],
                                        t13$elemento_constitutivo[order(t13$n, decreasing = F)])) %>% 
  ggplot() + 
  geom_col(aes(elemento_constitutivo, n, fill = provincia, group = provincia),
           linewidth = 1.5) +
  coord_flip() +
  theme_light() +
  theme(axis.text.x = element_text(angle = 30, hjust = 1, size = 7),
        legend.position = "bottom")  + 
  facet_wrap(~ unidad, scales = "free")
```

T15.- Cantidad de elementos constitutivos por tipo (huevos, huesos, etc) por taxones
```{r echo=F, message=F, warning=F, results='markup'}
r1 %>% 
  filter(elemento_retenido == "Elementos constitutivos") %>% 
  mutate(cantidad = case_when(elemento_constitutivo == "4 especímenes muertos" ~ 4,
                              is.na(cantidad) & !is.na(nro_indeterminados) ~ nro_indeterminados,
                              is.na(cantidad) ~ 1,
                              T ~ cantidad),
         elemento_constitutivo = ifelse(is.na(elemento_constitutivo), "No declarado", elemento_constitutivo),
         elemento_constitutivo= ifelse(elemento_constitutivo == "Especimen Disecado", "Especimen disecado", elemento_constitutivo),
         elemento_constitutivo= ifelse(elemento_constitutivo == "piel", "Piel", elemento_constitutivo)) %>% 
  group_by(clase, elemento_constitutivo, unidad) %>% 
  summarise(n = sum(cantidad)) %>% 
  ungroup() %>% 
  pivot_wider(names_from = unidad, values_from = n, values_fill = 0) %>% 
  adorn_totals("col") %>% 
  arrange(desc(Total)) %>% 
  select(-Total)
```
```{r echo=F, message=F, warning=F, results='markup'}
t15 <- r1 %>% 
  filter(elemento_retenido == "Elementos constitutivos") %>% 
  mutate(cantidad = case_when(elemento_constitutivo == "4 especímenes muertos" ~ 4,
                              is.na(cantidad) & !is.na(nro_indeterminados) ~ nro_indeterminados,
                              is.na(cantidad) ~ 1,
                              T ~ cantidad),
         elemento_constitutivo = ifelse(is.na(elemento_constitutivo), "No declarado", elemento_constitutivo),
         elemento_constitutivo= ifelse(elemento_constitutivo == "Especimen Disecado", "Especimen disecado", elemento_constitutivo),
         elemento_constitutivo= ifelse(elemento_constitutivo == "piel", "Piel", elemento_constitutivo)) %>% 
  group_by(clase, elemento_constitutivo, unidad) %>% 
  summarise(n = sum(cantidad)) %>% 
  ungroup() %>% 
  arrange(clase, desc(n))

t15 %>%
  mutate(ele_cons_ordenado = reorder_within(elemento_constitutivo, n, clase)) %>% 
  ggplot() + 
  geom_col(aes(ele_cons_ordenado, n, fill = clase),
           linewidth = 1.5,
           position = position_dodge()) +
  facet_wrap(~ clase, scales = "free_y", ncol = 2, nrow = 3) +
  coord_flip() +
  theme_light() +
  scale_x_reordered(labels = function(x) gsub("__.+$", "", x)) +
  theme(legend.position = "none") +
  facet_wrap( ~ unidad, scales = "free")
```

T23.- causal coip por taxon
```{r echo=F, message=F, warning=F, results='markup'}
r1 %>%
  filter(reino == "Animal") %>% 
  group_by(clase, causal_coid_coda) %>% 
  summarise(n = n()) %>% 
  ungroup() %>% 
  pivot_wider(names_from = causal_coid_coda, values_from = n) %>% 
  replace(is.na(.), 0) %>% 
  cbind(total = rowSums(.[,2:8]))
```
```{r echo=F, message=F, warning=F, results='markup'}
t23_a <- r1 %>%
  filter(reino == "Animal") %>% 
  group_by(clase, causal_coid_coda) %>% 
  summarise(n = n()) %>% 
  ungroup() %>% 
  pivot_wider(names_from = causal_coid_coda, values_from = n) %>% 
  replace(is.na(.), 0) %>% 
  cbind(total = rowSums(.[,2:8]))

r1 %>%
  filter(reino == "Animal") %>% 
  group_by(clase, causal_coid_coda) %>% 
  summarise(n = n()) %>% 
  ungroup() %>% 
  mutate(clase = factor(clase,
                        t23_a$clase[order(t23_a$total, decreasing = F)],
                        t23_a$clase[order(t23_a$total, decreasing = F)])) %>% 
  ggplot() + 
  geom_col(aes(clase, n, fill = causal_coid_coda, group = causal_coid_coda),
           linewidth = 1.5) +
  coord_flip() +
  theme_light()
```

T24.- estado fisico por taxon
```{r echo=F, message=F, warning=F, results='markup'}
r1 %>% 
  filter(reino == "Animal") %>% 
  group_by(clase, estado_fisico) %>% 
  summarise(n = n()) %>% 
  ungroup() %>% 
  pivot_wider(names_from = estado_fisico, values_from = n) %>% 
  replace(is.na(.), 0) %>% 
  cbind(total = rowSums(.[,2:4]))
```
```{r echo=F, message=F, warning=F, results='markup'}
t24_a <- r1 %>% 
  filter(reino == "Animal") %>% 
  group_by(clase, estado_fisico) %>% 
  summarise(n = n()) %>% 
  ungroup() %>% 
  pivot_wider(names_from = estado_fisico, values_from = n) %>% 
  replace(is.na(.), 0) %>% 
  cbind(total = rowSums(.[,2:4]))

r1 %>%
  filter(reino == "Animal") %>% 
  group_by(clase, estado_fisico) %>% 
  summarise(n = n()) %>% 
  ungroup() %>% 
  mutate(clase = factor(clase,
                        t24_a$clase[order(t24_a$total, decreasing = F)],
                        t24_a$clase[order(t24_a$total, decreasing = F)])) %>% 
  ggplot() + 
  geom_col(aes(clase, n, fill = estado_fisico, group = estado_fisico),
           linewidth = 1.5) +
  coord_flip() +
  theme_light()
```

T25.- destino final por taxon
```{r echo=F, message=F, warning=F, results='markup'}
r1 %>%
  filter(reino == "Animal") %>% 
  group_by(clase, destino_final) %>% 
  summarise(n = n()) %>% 
  ungroup() %>% 
  pivot_wider(names_from = destino_final, values_from = n) %>% 
  replace(is.na(.), 0)%>% 
  cbind(total = rowSums(.[,2:4]))
```
```{r echo=F, message=F, warning=F, results='markup'}
t25_a <- r1 %>%
  filter(reino == "Animal") %>% 
  group_by(clase, destino_final) %>% 
  summarise(n = n()) %>% 
  ungroup() %>% 
  pivot_wider(names_from = destino_final, values_from = n) %>% 
  replace(is.na(.), 0)%>% 
  cbind(total = rowSums(.[,2:4]))
  
r1 %>%
  filter(reino == "Animal") %>% 
  group_by(clase, destino_final) %>% 
  summarise(n = n()) %>% 
  ungroup() %>% 
  mutate(clase = factor(clase,
                        t25_a$clase[order(t25_a$total, decreasing = F)],
                        t25_a$clase[order(t25_a$total, decreasing = F)])) %>% 
  ggplot() + 
  geom_col(aes(clase, n, fill = destino_final, group = destino_final),
           linewidth = 1.5) +
  coord_flip() +
  theme_light()
```

### Plantae

T01.- Número de decomisos (eventos) MAATE RETENCIONES VS UPMA por año
```{r echo=F, message=F, warning=F, results='markup'}
r1 %>% 
  filter(reino == "Plantae") %>% 
  group_by(division, reino, anio_retencion) %>% 
  summarise(n=n()) %>% 
  ungroup() %>% 
  pivot_wider(names_from = anio_retencion, values_from = n) %>% 
  replace(is.na(.), 0)
```
```{r echo=F, message=F, warning=F, results='markup'}
r1 %>% 
  filter(reino == "Plantae") %>% 
  group_by(division, reino, anio_retencion) %>% 
  summarise(n=n()) %>% 
  ungroup() %>% 
  filter(anio_retencion != "no_declarado") %>% 
  ggplot() + 
  geom_line(aes(anio_retencion, n, color = reino, group = reino),
            linewidth = 1.5) +
  theme_light()
```

T02.- Provincias total por año MAATE RETENCIONES VS UPMA
```{r echo=F, message=F, warning=F, results='markup'}
r1 %>% 
  filter(reino == "Plantae") %>% 
  mutate(rnatura = case_when(provincia %in% c("01", "02", "03", "04", "05", 
                                              "06", "10", "11", "17", "18") ~ "Sierra",
                             provincia %in% c("07", "08", "09", "12", "13", 
                                              "20", "23", "24") ~ "Costa",
                             provincia %in% c("14", "15", "16", "19", "21", 
                                              "22") ~ "Amazonía",
                             T ~ "Niidea")) %>% 
  group_by(provincia, anio_retencion) %>% 
  summarise(n=n()) %>% 
  ungroup() %>% 
  pivot_wider(names_from = anio_retencion, values_from = n) %>% 
  replace(is.na(.), 0)
```
```{r echo=F, message=F, warning=F, results='markup'}
r1 %>% 
  filter(reino == "Plantae") %>% 
  mutate(rnatura = case_when(provincia %in% c("01", "02", "03", "04", "05", 
                                              "06", "10", "11", "17", "18") ~ "Sierra",
                             provincia %in% c("07", "08", "09", "12", "13", 
                                              "20", "23", "24") ~ "Costa",
                             provincia %in% c("14", "15", "16", "19", "21", 
                                              "22") ~ "Amazonía",
                             T ~ "Niidea")) %>% 
  group_by(rnatura, provincia, anio_retencion) %>%
  summarise(n = n()) %>%
  ungroup() %>%
  mutate(prov_ordenado = reorder_within(provincia, n, rnatura)) %>% 
  filter(anio_retencion != "no_declarado") %>%
  ggplot() + 
  geom_col(aes(prov_ordenado, n, fill = anio_retencion),
           linewidth = 1.5,
           position = position_dodge()) +
  coord_flip() +
  facet_wrap(~ rnatura, scales = "free_y") + 
  theme_light() +
  scale_x_reordered(labels = function(x) gsub("__.+$", "", x))
```

T04.- Mapa nacional con decomisos ¿gradiente de calor?
```{r echo=F, message=F, warning=F, results='markup'}
r1 %>% 
  filter(reino == "Plantae") %>% 
  group_by(provincia) %>% 
  summarise(n = n()) %>% 
  ungroup() %>% 
  arrange(desc(n))
```
```{r echo=F, message=F, warning=F, results='markup'}
t04_p <- r1 %>% 
  filter(reino == "Plantae") %>% 
  group_by(provincia) %>% 
  summarise(n = n()) %>% 
  ungroup() %>% 
  arrange(desc(n))

provincias %>% 
  left_join(t04_p, by = "provincia") %>% 
  filter(provincia != "20") %>% 
  ggplot()+
  geom_sf(aes(fill = n)) +
  scale_fill_distiller(trans = "reverse")
```

T23.- causal coip por taxon
```{r echo=F, message=F, warning=F, results='markup'}
r1 %>%
  filter(reino == "Plantae") %>% 
  group_by(clase, causal_coid_coda) %>% 
  summarise(n = n()) %>% 
  ungroup() %>% 
  pivot_wider(names_from = causal_coid_coda, values_from = n) %>% 
  replace(is.na(.), 0) %>% 
  cbind(total = rowSums(.[,2:6]))
```
```{r echo=F, message=F, warning=F, results='markup'}
t23_p <- r1 %>%
  filter(reino == "Plantae") %>% 
  group_by(clase, causal_coid_coda) %>% 
  summarise(n = n()) %>% 
  ungroup() %>% 
  pivot_wider(names_from = causal_coid_coda, values_from = n) %>% 
  replace(is.na(.), 0) %>% 
  cbind(total = rowSums(.[,2:6]))

r1 %>%
  filter(reino == "Plantae") %>% 
  group_by(clase, causal_coid_coda) %>% 
  summarise(n = n()) %>% 
  ungroup() %>% 
  mutate(clase = factor(clase,
                        t23_p$clase[order(t23_p$total, decreasing = F)],
                        t23_p$clase[order(t23_p$total, decreasing = F)])) %>% 
  ggplot() + 
  geom_col(aes(clase, n, fill = causal_coid_coda, group = causal_coid_coda),
           linewidth = 1.5) +
  coord_flip() +
  theme_light()
```

T24.- estado fisico por taxon
```{r echo=F, message=F, warning=F, results='markup'}
r1 %>% 
  filter(reino == "Plantae") %>% 
  group_by(clase, estado_fisico) %>% 
  summarise(n = n()) %>% 
  ungroup() %>% 
  pivot_wider(names_from = estado_fisico, values_from = n) %>% 
  replace(is.na(.), 0) %>% 
  cbind(total = rowSums(.[,2:4]))
```
```{r echo=F, message=F, warning=F, results='markup'}
t24_p <- r1 %>% 
  filter(reino == "Plantae") %>% 
  group_by(clase, estado_fisico) %>% 
  summarise(n = n()) %>% 
  ungroup() %>% 
  pivot_wider(names_from = estado_fisico, values_from = n) %>% 
  replace(is.na(.), 0) %>% 
  cbind(total = rowSums(.[,2:4]))

r1 %>%
  filter(reino == "Plantae") %>% 
  group_by(clase, estado_fisico) %>% 
  summarise(n = n()) %>% 
  ungroup() %>% 
  mutate(clase = factor(clase,
                        t24_p$clase[order(t24_p$total, decreasing = F)],
                        t24_p$clase[order(t24_p$total, decreasing = F)])) %>% 
  ggplot() + 
  geom_col(aes(clase, n, fill = estado_fisico, group = estado_fisico),
           linewidth = 1.5) +
  coord_flip() +
  theme_light()
```

T25.- destino final por taxon
```{r echo=F, message=F, warning=F, results='markup'}
r1 %>%
  filter(reino == "Plantae") %>% 
  group_by(clase, destino_final) %>% 
  summarise(n = n()) %>% 
  ungroup() %>% 
  pivot_wider(names_from = destino_final, values_from = n) %>% 
  replace(is.na(.), 0)%>% 
  cbind(total = rowSums(.[,2:3]))
```
```{r echo=F, message=F, warning=F, results='markup'}
t25_a <- r1 %>%
  filter(reino == "Plantae") %>% 
  group_by(clase, destino_final) %>% 
  summarise(n = n()) %>% 
  ungroup() %>% 
  pivot_wider(names_from = destino_final, values_from = n) %>% 
  replace(is.na(.), 0)%>% 
  cbind(total = rowSums(.[,2:3]))
  
r1 %>%
  filter(reino == "Plantae") %>% 
  group_by(clase, destino_final) %>% 
  summarise(n = n()) %>% 
  ungroup() %>% 
  mutate(clase = factor(clase,
                        t25_a$clase[order(t25_a$total, decreasing = F)],
                        t25_a$clase[order(t25_a$total, decreasing = F)])) %>% 
  ggplot() + 
  geom_col(aes(clase, n, fill = destino_final, group = destino_final),
           linewidth = 1.5) +
  coord_flip() +
  theme_light()
```





